臺灣高等法院高雄分院刑事判決　　　　94年度交上易字第21號
上　訴　人　臺灣高雄地方法院檢察署檢察官
被　　　告　戊○○
上列上訴人因被告過失致死等案件，不服臺灣高雄地方法院93年
度交易字第208 號中華民國93年12月27日第一審判決（起訴案號
：臺灣高雄地方法院檢察署93年度偵字第11845 、12422 號），
提起上訴，本院判決如下：
     主  文
上訴駁回。
    事      實
一、戊○○前因酒後駕車之交通違規，遭裁處自92年9 月29日執
    行吊扣駕駛執照1 年，於駕駛執照吊扣期間內並無合法之駕
    駛許可，應不得駕駛車輛，且明知飲酒後不得駕駛動力交通
    工具，竟於93年6 月10日凌晨3 時許，在高雄市○○路民族
    陸橋下某處，與潘良奇共同飲用酒類後，猶無照、酒醉駕駛
    車牌號碼8 Ｓ─6777號自用小客車搭載潘良奇，沿高雄市三
    民區○○○路由南往北方向行駛，嗣於同日凌晨4 時10分許
    ，途經高雄市○○○路與明誠路交岔路口時，原應注意汽車
    行駛時，駕駛人應注意車前狀況，並隨時採取必要煞停之安
    全措施，且其行車速度，應依該路段時速60公里速限標誌之
    規定，及汽車行駛至交岔路口，其行進應遵守燈光號誌之指
    示；而當時天候晴朗，舖裝柏油路面乾燥，無缺陷及障礙物
    視距良好，設有夜間照明設備，當時交岔路口之行車管制號
    誌正常運作，依當時情形顯無不能注意之情事，竟明知其已
    陷於酒醉，駕控及行車判斷能力均已嚴重衰減，仍駕駛上開
    自用小客車上路，且疏於注意就其行車方向設交岔路口之燈
    光號誌已指示禁止通行之紅燈號誌，適有甲○○駕駛之車號
    ＹＦ─7172號自用小客車（內載右前座之丁○○、右後座之
    劉陳秀金），及丙○○駕駛之車號0930─ＪＦ號自用小客車
    （內載右前座之乙○○），均於戊○○車前之車道停止線內
    停等紅燈，戊○○竟率然以高達90至100 公里之速度高速疾
    馳衝向前揭交岔路口，以致戊○○車之左前車頭撞及甲○○
    駕駛自用小客車右後車尾處後，仍續往前衝馳，而右前車頭
    再撞及丙○○車左後車尾及左側車身處而肇事，致甲○○車
    內所搭載坐於右後座之乘客劉陳秀金因此受有腦挫傷出血之
    傷害，經送醫急救後仍不治死亡，戊○○亦因車禍頭部受傷
    送醫救治，而抽血檢驗，驗得其血液中之酒精濃度高達209
    ＭＧ／ＤＬ（換算為吐氣後之酒精濃度為每公升1.04毫克）
    。
二、案經高雄市政府警察局三民第二分局移送臺灣高雄地方法院
    檢察署檢察官偵查起訴。
    理      由
 一、前開酒後駕駛及過失致死之事實，業據被告戊○○於偵查
     、原審及本院審理中均供承不諱，核與被害人甲○○、丁○○、丙○○、乙○○分別於警詢時指訴之情節相符（本
     件因係行簡式審判，且檢察官及被告都同意甲○○、丁○○、丙○○及乙○○4 人在警詢中陳述具有證據能力，故
     甲○○等4 人在警詢中陳述得作為本件證據），且有道路
     交通事故現場圖、道路交通事故調查報告表（一）、（二
     ）各1 份，以及現場照片25幀等在卷足稽，又被告戊○○
     酒後血液中之酒精濃度達209 ＭＧ／ＤＬ，換算為吐氣後
     之酒精濃度為每公升1.04毫克，亦有高雄醫學大學附設中
     和紀念醫院之檢驗報告、刑法第185 之3 案件測試觀察紀
     錄表附卷可考，而被害人劉陳秀金因本件車禍死亡，復有
     臺灣高雄地方法院檢察署相驗筆錄、驗斷書及相驗屍體證
     明書等在卷足憑。按「汽車駕駛人飲用酒類後其吐氣含酒
     精濃度超過每公升0.25毫克以上者，不得駕車」，「汽車
     行駛時，駕駛人應注意車前狀況，並隨時採取必要之安全
     措施」，「駕駛車輛時，其行車速度，應依標誌之規定」
     ，又「汽車行駛至交岔路口，其行進應遵守燈光號誌之指
     示」，道路交通安全規則第114 條第2 款、第94條第3 項
     、第93條第1 項、第102 條第1 項第1 款分別定有明文，
     被告戊○○曾領有合法駕駛執照，雖嗣後因違規遭吊扣（
     原審卷第70頁高雄市政府交通局函），然對於上開交通安
     全之規定，仍應知之甚詳；且當時天候晴朗，舖裝柏油路
     面乾燥、無缺陷及障礙物，視距良好，並設有夜間照明設
     備，且交岔路口之行車管制號誌正常運作等情，亦據道路
     交通事故調查報告表（一）之記載明確，是依當時情形被
     告戊○○並無任何不能注意之情事存在。然據被告戊○○
     偵查時供稱：我於凌晨零時許，在民族路與九如路口附近
     飲酒，約凌晨3 時許駕車要返家而發生車禍，係因煞車不
     及始撞及被害人等之車輛，被害人車當時正停等紅燈，我
     當時車速約（時速）90至100 公里，係因飲酒意識不清始
     撞及被害人之車輛，坦承經酒精測試，且換算為吐氣後之
     酒精濃度達每公升1.04毫克等語（見相驗卷第65頁、偵查
     卷第13頁），又其酒後血液中之酒精濃度達209 ＭＧ／Ｄ
     Ｌ，換算為吐氣後之酒精濃度為每公升1.04毫克，亦如前
     述，顯見被告戊○○肇事時血液中之酒精濃度確實遠超過
     法定禁止駕車之標準極多，其酒後之情狀業已嚴重影響駕
     控及行車判斷之能力甚明；又自卷附道路交通事故現場圖
     顯示，被告戊○○車右輪煞車痕長達23.6公尺、左輪煞車
     痕長達23.3公尺，益徵其貿然於酒醉時駕車，高速前行，
     且未注意前方交岔路口之已呈紅燈號誌，仍煞車不及，又
     未注意其車前適有於車道停止線內正停等紅燈之被害人等
     之車輛，而無注意因應該等車前狀況，採取必要煞停之安
     全措施，以致從後接連撞擊上開被害人等2 車輛而肇事，
     致被害人等2 車均嚴重受損，且被害人甲○○車之右後座
     乘客劉陳秀金並因此受嚴重撞擊，而腦部受創不治死亡，
     被告戊○○之過失應屬明確；即本件車禍經送高雄市政府
     交通局車輛行車事故鑑定委員會鑑定，亦認被告戊○○酒
     精濃度過重、超速等情均為肇事原因（至本院認除酒後、
     超速外，尚因其未注意車前狀況、及其時交岔路口係紅燈
     號誌，應均屬肇事因素），且被害人甲○○、丙○○均無
     肇事因素等情，有該委員會之鑑定意見書在卷足參；又被
     害人劉陳秀金因本件車禍死亡，與被告戊○○之過失死亡
     間有相當因果關係；次按刑法第185 條之3 規定所謂「不
     能安全駕駛」，乃抽象危險犯，並不以發生具體危險為必
     要，對於呼氣酒精濃度已達每公升0.55毫克以上，肇事率
     為一般正常人之10倍，認為已達不能安全駕車之標準，此
     業經法務部於88年5 月18日以法88檢字第001669號函告週
     知，應為絕對不能安全駕駛動力交通工具。又當人飲酒後
     ，若以呼氣酒精濃度測試器測得之呼氣濃度達到每公升
     0.5 毫克時，反應較慢，感覺減低，將影響駕駛；達到每
     公升0.75毫克時，思考與個性行為均會改變；達到每公升
     1.0毫克時，步態不穩，噁心嘔吐，精神混惑不清晰，復據
     行政院國軍退除役官兵輔導委員會臺北榮民總醫院於民國
     88年8 月5 日以（88）北總內字第26868 號函釋明確，本
     件被告血液中酒精濃度測試結果，換算為吐氣之酒精濃度
     高達每公升1.04毫克，已如前述，則據上開研究報告有關
     駕駛人酒後駕車行為表現之結論，足認被告因飲酒已至駕
     駛技巧障礙，視覺及行為反應能力減低，而達不能安全駕
     駛動力交通工具無疑。且被告戊○○未能注意及交岔路口
     其行向係紅燈號誌，竟仍嚴重超速，並自後接連追撞正於
     交岔路口車道停止線內停等紅燈之被害人等之車輛而肇事
     ，益徵其已喪失安全駕控及行車判斷之能力，亦甚明確，
     是本件被告戊○○之犯行應堪認定。
二、核被告戊○○所為，係犯刑法第185 條之3 酒後駕駛及同法
    第276 條第1 項之過失致人於死等罪；又被告戊○○前因酒
    後駕車之交通違規行為，經裁罰92年9 月29日起執行吊扣駕
    駛執照1 年之處分，此據被告戊○○於供明在卷，且經原審
    向高雄市政府交通局函查屬實，有高雄市政府交通局93年11
    月24日高市交裁字第0930035665號函附卷足憑，則被告戊○○於吊扣駕駛執照期間，已無合法之駕駛許可，仍然駕駛上
    開自用小客車，自屬無照駕駛無訛；又被告戊○○前述換算
    後之吐氣酒精濃度，遠超過法定每公升0.25毫克禁駛標準，
    甚至達4 倍以上，亦應認被告已達酒醉程度仍駕駛汽車，是
    以被告戊○○身為汽車駕駛人，竟於無駕駛執照又酒醉之情
    形下，仍堅持駕駛汽車，因而致被害人劉陳秀金死亡，自應
    依道路交通管理處罰條例第86條第1 項規定，就其過失致死
    犯行部分，加重其刑至2 分之1 。又被告戊○○所犯酒後駕
    駛及過失致死2 罪，犯意各別，行為互殊，犯罪構成要件不
    同，應予分論併罰。
三、原審因而適用刑法第185 條之3 、第276 條第1 項、第51條
    第5 款、第74條第1 款、道路交通管理處罰條例第86條第1
    項，罰金罰鍰提高標準條例第1 條前段之規定，並審酌被告
    戊○○前已因酒後駕駛之交通違規而遭吊扣駕駛執照，竟在
    無駕駛執照之情形下，再度酒醉駕駛，顯見其一再酒醉駕駛
    ，素行不佳，惡性亦屬非輕，且高速疾馳，以致嚴重撞損正
    於路口前停等紅燈之被害人車輛而肇禍，更因此使被害人劉
    陳秀金死亡，所生實害甚重，惟犯後已坦承全部犯行，並與
    被害人劉陳秀金家屬及受損車輛中之被害人甲○○達成和解
    ，此有和解書2 份附卷足證，顯見已有悔意等一切情狀，量
    處酒後不能安全駕駛部分有期徒刑8 月，過失致死部分有期
    徒刑1 年2 月，並定其應執行刑為有期徒刑1 年8 月；又以
    被告戊○○前未曾受有期徒刑以上刑之宣告，此有臺灣高等
    法院被告全國前案紀錄表可按，其因一時疏忽，致罹刑典，
    事後已坦承犯行，深具悔意，且已與大部分被害人達成和解
    ，經此刑之宣告後，應知警惕而無再犯之虞，因認以暫不執
    行其刑為適當，併予宣告緩刑5 年，用啟自新，其認事用法
    ，均無不合，量刑亦屬適當，公訴人上訴意旨，以原審認被
    告無再犯之虞予以宣告緩刑不當，指摘原判決，為無理由，
    應予駁回。
四、原判決對同案被告潘良奇部分，已判決確定，本院不予論列
    。
據上論斷，應依刑事訴訟法第368條，判決如主文。
本案經檢察官林惠到庭執行職務。
中　　華　　民　　國　　94　　年　　5 　　月　　17　　日
                  刑事第七庭    審判長法  官  莊飛宗
                                      法  官  黃三友
                                      法  官  黃憲文
以上正本證明與原本無異。
不得上訴。
中　　華　　民　　國　　94　　年　　5 　　月　　19　　日
　　　　　　　　　　　　　　　　　　　書記官  葉淑華
附錄本判決論罪科刑法條：
中華民國刑法第185條之3：
服用毒品、麻醉藥品、酒類或其他相類之物，不能安全駕駛動力
交通工具而駕駛者，處1 年以下有期徒刑、拘役或3 萬元以下罰
金。
中華民國刑法第276條第1項：
因過失致人於死者，處2 年以下有期徒刑、拘役，或2,000 元以
下罰金。
